臺灣高雄地方法院民事裁定　　　　　　　94年度訴字第1669號
原　　　告　甲○○
訴訟代理人　莊雯琇律師
被　　　告　乙○○
當事人間請求損害賠償事件，原告提起刑事附帶民事訴訟（94年
度交附字第21號），經刑事庭移送前來，本院於民國94年11月24
日言詞辯論終結，判決如下：
  主  文
被告應給付原告新臺幣拾貳萬陸仟柒佰拾肆元，及自民國九
十四年四月五日起至清償日止，按年息百分之五計算之利息。
原告其餘之訴駁回。
訴訟費用由被告負擔六分之一，餘由原告負擔。
本判決第一項得假執行。
原告其餘假執行之聲請駁回。
　　事實及理由
一、本件被告經合法通知，未於言詞辯論期日到場，核無民事訴
    訟法第386 條所列各款情形，爰依原告之聲請，由其一造辯
    論而為判決。
二、原告主張：被告於民國93年5 月16日晚上7 時20分許，駕駛
    車號8571-GQ 號自用小客貨車（下稱系爭自用小客貨車），
    沿高雄縣仁武鄉○○○路由北向南行駛，途經該路與八德一
    路無號誌交岔路口，疏未注意減速慢行及作隨時停車之準備
    ，亦疏未注意車前狀況，隨時採取必要之安全措施，以避免
    危險事故之發生，致與騎乘車號WAT-692 號機車（下稱系爭
    機車），沿八德一路由東向西行至該交岔路口之原告發生車
    禍，系爭自用小客貨車左前車頭乃撞及系爭機車之右側車身
    ，原告因而人車倒地，受有右髖臼粉碎性骨折及使第3-4 、
    第4-5 腰椎椎間盤突出，有明顯右側坐骨神經痛及右下肢無
    力、大小便失禁現象，經治療後，腰椎椎間盤突出症已無法
    完全治癒。被告之刑事責任部分，業經臺灣高等法院高雄分
    院以被告因過失致原告受重傷，而判處被告有期徒刑2 月確
    定。原告因此事故受傷，受有下列之損害：自93年5 月16日
    起至94年3 月16日支出醫療費用合計新臺幣（下同）14,113
    元；自93年5 月16日起至93年6 月2 日止，共計18日需他人
    看護，看護費用以每日2,000 元計算，合計看護費用為36,0
    00 元 ；原告原係高雄縣政府環境保護局所提供公共服務擴
    大就業計畫人員，日薪1,000 元，受傷期間自93年5 月16日
    起至93年6 月23日止計39日，無法工作，減少工作收入39,0
    00元；又原告所受傷勢，歷經手術治療，迄今行動仍不便，
    精神上痛苦不堪，請求精神上損害賠償2,000,000 元。爰依
    民法第184 條第1 項、第193 條第1 項、第195 條第1 項前
    段之侵權行為法律關係，提起本訴，聲明求為判決被告應給
    付原告2,089,113 元及自起訴狀繕本送達翌日起至清償日止
    ，按週年利率5 ﹪計算之利息，並願供擔保，請准宣告假執
    行等語。
二、被告未於言詞辯論期日到場，惟據其前到庭則以：兩造確有
    於上開時、地發生車禍，然伊之過失只是肇事次因，原告亦
    有疏未注意車輛行至無號誌交岔路口，應減速慢行，並作隨
    時停車之準備，及疏未注意兩車均為直行車，原告係左方車
    ，應讓右方車之被告先行之過失，原告之過失為肇事主因等
    語，資為抗辯，並聲明：原告之訴駁回及假執行之聲請均駁
    回。
三、下列事項為兩造所不爭執，並有道路交通事故現場圖、道路
    交通事故調查報告表各1 份、財團法人私立高雄醫學大學附
    設中和紀念醫院甲種診斷證明書2 紙、醫療費用收據16紙、
    證明書1 紙、高雄縣政府環境保護局94年10月31日高縣環六
    字第0940037591號函、臺灣高等法院高雄高分院94年度交上
    易字第32號刑事判決書1份在卷可證，堪信屬實。
（一）被告考領有小型車普通駕駛執照，於93年5 月16日晚上7
      時20分許，駕駛系爭自用小客貨車，沿高雄縣仁武鄉○○
      ○路由北向南行駛，途經該路與八德一路無號誌交岔路口
      ，疏未注意減速慢行及作隨時停車之準備，亦疏未注意車
      前狀況，隨時採取必要之安全措施，以避免危險事故之發
      生，致與騎乘系爭機車，沿八德一路由東向西行至該交岔
      路口之原告發生車禍，系爭自用小客貨車左前車頭乃撞及
      系爭機車之右側車身，原告因而人車倒地，受有右髖臼粉
      碎性骨折及使第3-4 、第4-5 腰椎椎間盤突出，有明顯右
      側坐骨神經痛及右下肢無力、大小便失禁現象，經治療後
      ，腰椎椎間盤突出症已無法完全治癒。被告之刑事責任部
      分，業經臺灣高等法院高雄分院以被告因過失致原告受重
      傷，而判處被告有期徒刑2 月確定。
（二）本件交通事故發生當時天候晴朗、夜間無照明、路面乾燥
      、無缺陷、無障礙物、視距良好，且上開路口並未劃分幹
      、支線道。
（三）原告因此事故受傷，自93年5 月16日起至94年3 月16日共
      支出醫療費用14,113元；自93年5 月16日起至93年6 月2
      日止，共計18日需他人看護，看護費用每日2,000 元，合
      計看護費用為36,000元；原告自93年5 月16日起至93年6
      月23日止計39日，無法工作，其原工作日薪1,000 元，減
      少工作收入合計39,000元。
四、兩造爭執事項：（一）原告是否與有過失？過失比例為何？
    （二）原告得請求之精神慰撫金金額為何？（三）原告得請
    求被告賠償之金額為何？茲一一論敘如下：
（一）原告是否與有過失？過失比例為何？
   1、原告主張：本件車禍發生後，系爭機車車損位置右後方，
      系爭自用小客貨車車損位置係左車頭，即表示係原告已經
      快至路中央，始遭被告撞及等語。被告則辯稱：伊之過失
      只是本件車禍發生之次因，原告之過失為肇事主因等語。
   2、按車輛行至無號誌、未劃分幹、支線或幹線之交岔路口，
      如同為直行車者，左方車應暫停讓右方車先行，道路交通
      安全規則第102 條第1 項第2 款定有明文。查本件車禍發
      生地點之交岔路口並未劃分幹、支線道，且系爭機車與系
      爭自用小客貨均係直行車等情，已如前述，又原告係左方
      車，被告係右方車，亦有上開道路交通事故現場圖可證，
      則原告騎乘系爭機車行經肇事地點之交岔路口時，自應注
      意車輛行至無號誌之交岔路口，其左方車應暫停讓被告知
      之右方車先行，原告騎乘系爭機車行經上開路口，自應於
      路口先暫停察看，詳加觀察當時右側車道有無來車，注意
      右側直行車輛之動態，研判其車速、距離確為安全時，始
      得將系爭機車駛入交岔路口，以避免危險發生，且依當時
      天候晴朗、光線良好等情況，並無不能注意之情事。然觀
      諸上開道路交通事故現場圖所示，八德西路路寬14.1公尺
      ，八德一路路寬6.5 公尺，系爭機車刮地痕始點位在距離
      八德西路西邊邊線約8.1 公尺，距離八德一路南邊邊線停
      約3.5 公尺處，且2 車發生撞擊後，系爭自用小客貨車停
      在已過交岔路口中心點之八德西路約4 公尺處，系爭機車
      倒在系爭自用小客貨車前約7.5 公尺處，2 車間遺留有系
      爭機車碎片，且系爭自用小客貨車左後方即已過交岔路口
      中心點之八德西路約3 公尺處遺留有被害人甲○○機車之
      碎片，依上開各節判斷，顯見原告確未及時發現並禮讓右
      方車之被告先行，亦疏未注意車輛行至無號誌之交岔路口
      ，應減速慢行，作隨時停車之準備，即貿然進入路口，致
      2 車發生撞擊甚明。佐以本件車禍經臺灣高雄地方法院檢
      察署送請臺灣省高屏澎區車輛行車事故鑑定委員會及臺灣
      省車輛行車事故覆議鑑定委員會鑑定，其結果亦均係認原
      告駕駛系爭機車左方車未讓右方車先行，為肇事主因，被
      告駕駛系爭自用小客貨車未注意車前狀況，為肇事次因等
      情，此有臺灣省高屏澎區車輛行車事故鑑定委員會93年11
      月12日函檢送之高屏澎鑑字第931778號鑑定意見書及臺灣
      省車輛行車事故覆議鑑定委員會94年1 月18日府覆議字第
      0930101280號函附卷可證。至於原告主張其機車車損位置
      右後方，被告所駕駛自用小客貨車車損位置係左車頭乙節
      ，固為被告所不爭執，然此僅係車禍發生，2 車撞及後之
      車損位置，尚難以此證明原告駛入上開交岔路口前，已注
      意並禮讓右方直行車，自難為有利原告之認定。綜上，本
      院審酌原告未及時發現並禮讓右方車之被告先行，並疏未
      注意車輛行至無號誌之交岔路口，應減速慢行，作隨時停
      車之準備，又被告未注意減速慢行及注意車前狀況，並隨
      時採取必要之安全措施等情，認兩造過失責任比例為原告
      應負擔70﹪，被告應負擔30﹪，原告主張由被告負全部之
      過失責任云云，不足採信。準此，原告僅能就其損害金額
      之30﹪請求被告賠償。
（二）原告得請求之精神慰撫金金額為何？
   1、按因故意或過失，不法侵害他人之權利者，負損害賠償責
      任。不法侵害他人之身體或健康者，對於被害人因此喪失
      或減少勞動能力或增加生活上之需要時，應負損害賠償責
      任。不法侵害他人之身體、健康，被害人雖非財產上之損
      害，亦得請求賠償相當之金額。民法第184 條第1 項前段
      、第193 條第1 項及第195 條第1 項前段分別定有明文。
      又按民法第193 條第1 項規定所謂增加生活上之需要，係
      指被害以前並無此需要，因為受侵害，始有支付此費用之
      需要而言（最高法院88年度臺上字第1771號判決參照），
      合先敘明。
   2、查原告因車禍受有右髖臼粉碎性骨折及使第3-4 、第4-5
      腰椎椎間盤突出，有明顯右側坐骨神經痛及右下肢無力、
      大小便失禁現象，經治療後，腰椎椎間盤突出症已無法完
      全治癒等情，為兩造所不爭執，自堪認屬實，足見其精神
      受到相當之痛苦，依前開規定，自得請求被告賠償精神慰
      撫金。本院審酌原告發生本件事故時年60歲，不識字，無
      業；而被告學歷則係高職畢業，幫忙從事務農，收入不穩
      定，此經兩造陳述無訛，並參酌兩造之財產狀況，有本院
      依職權查詢兩造綜合所得調件明細表在卷可稽（因事涉兩
      造之財產隱私，茲不一一載明），另審酌兩造之身分、地
      位、經濟狀況及原告所受傷害為腰椎椎間盤突出症已無法
      完全治癒等一切情狀，認原告精神上受有極大之痛苦，故
      其請求精神上損害賠償，應以1,000,000 元為適當，逾此
      部分之請求，則屬無據。
（三）原告得請求被告賠償之金額為何？
   1、按因故意或過失，不法侵害他人之權利者，負損害賠償責
      任。不法侵害他人之身體或健康者，對於被害人因此喪失
      或減少勞動能力或增加生活上之需要時，應負損害賠償責
      任。不法侵害他人之身體、健康，被害人雖非財產上之損
      害，亦得請求賠償相當之金額。民法第184 條第1 項前段
      、第193 條第1 項及第195 條第1 項前段分別定有明文。
      又按民法第193 條第1 項規定所謂增加生活上之需要，係
      指被害以前並無此需要，因為受侵害，始有支付此費用之
      需要而言（最高法院88年度臺上字第1771號判決參照），
      合先敘明。
   2、原告主張其因本件車禍受有：醫藥費用14,113元、看護費
      用36,000元、工作損失36,000元之損害，為被告所不爭執
      ，堪認屬實，故其上開請求，應予准許。加計其受有非財
      產上損害之金額1,000,000 元，合計為1,089,113 元（計
      算式為：14,113＋36,000＋39,000＋1,000,000 ＝1,089,
      113）， 被告應負擔30﹪之賠償責任，故原告得請求之金
      額應為326,734 元（計算式：1,089,113 ×30﹪＝326,73
      4，元以下四捨五入）。
五、據上所述，原告依據民法第184 條第1 項前段、第193 條第
    1 項及第195 條第1 項前段侵權行為之法律關係，請求被告
    給付原告326,734 元及自起訴狀繕本送達翌日即94年4 月5
    日起至清償日止，按週年利率5%計算之利息，洵屬正當，應
    予准許，逾此金額之請求，即非有據，應予駁回。
六、本件命被告給付之金額未逾500,000 元，爰依職權宣告假執
    行。至於原告敗訴部分，其假執行之聲請，即失其依據，應
    予駁回。
七、本件事證已臻明確，兩造其餘攻擊防禦方法，經核與本判決
    結果不生影響，爰不一一論敘，併此敘明。
八、據上論結，本件原告之訴為一部有理由，一部無理由，依民
    事訴訟法第79條、第385 條第1 項前段、第389 條第1 項第
    5 款，判決如主文。
中　　華　　民　　國　　94　　年　　12　　月　　8　　日
                  民事第二庭  審判長法　官　鄭月霞
                                    法  官  邱泰錄
                                    法  官  蘇雅慧
正本係照原本作成。
如不服本判決，應於送達後20日內，向本院提出上訴狀並表明上
訴理由，如於本判決宣示後送達前提起上訴者，應於判決送達後
10日內補提上訴理由書（須附繕本）。
中　　華　　民　　國　　94　　年　　12 　　月　　　　日
                                    書記官　王淑娟
